【裁判字號】    99,訴,773
【裁判日期】    990916
【裁判案由】    有關教育事務
【裁判全文】
臺北高等行政法院判決
                                       99年度訴字第773號
                                      99年9月2日辯論終結
原      告  甲○○
法定代理人  丙○○
法定代理人  丁○○
被      告  臺北市政府教育局
代  表  人  戊○○○○○○住同上
訴訟代理人  己○○
            辛○○
            庚○○
上列當事人間有關教育事務事件，原告不服臺北市政府中華民國
99年2 月10日府訴字第09970014500 號訴願決定，提起行政訴訟
，本院判決如下：
    主      文
原告之訴駁回。
訴訟費用由原告負擔。
    事實及理由
一、事實概要：
    原告係96學年度國民小學畢業生，原應自97學年度（97年9
    月）起接受國民中學教育，但因罹患中度精神障礙，領有身
    心障礙手冊，其法定代理人丙○○於當年9 月2 日曾向被告
    申請准予原告暫緩入學，經臺北市特殊教育學生鑑定及就學
    輔導委員會於97年10月13日鑑定後決議：基於原告目前生理
    ，心理狀況，同意暫緩入學，但考量學生長遠的發展，建議
    入學，丙○○已接受建議，並於同年11月5 日向設籍學區之
    臺北市立乙○國民中學( 下稱乙○國中) 辦竣入學在案。惟
    丙○○復於98年8 月28日向被告申請准予原告暫緩入學( 於
    同年9 月2 日送達被告) ，經被告審認原告已入學，不能適
    用強迫入學條例第13條暫緩入學之規定，而以98年9 月23日
    北市特教字第098376591300號函（下稱原處分）否准所請，
    原告不服，提起訴願，經決定駁回，遂提起本件行政訴訟。
二、原告起訴略以：
    原告患有大腦生理上疾病，領有身心障礙手冊，在學習上有
    障礙；由於幾位學校老師不瞭解原告病情，時有體罰原告或
    羞辱之情形，致原告於年紀很小時即有憂鬱症病狀發生，甚
    至自殺未遂，恐懼上學，其後情形越來越嚴重。原告符合強
    迫入學條例第13條第1 項但書規定暫緩入學之資格，向被告
    申請暫緩入學獲准，惟同時建議原告入學，以獲得學校資源
    協助原告家庭，當時原告想要繼續讀書，故接受建議而於97
    年11月辦理入學乙○國中，當時學校人員並表示，如果原告
    適應情況不佳，可以回到原點。詎學校老師於第1 日即至原
    告家中幫原告上課3 小時，根本不讓原告休息，其後不顧原
    告意願持續不當家庭訪問，甚至向原告就診之臺北市立聯合
    醫院忠孝院區精神科門診表示要聯絡社工商談撤銷原告之特
    殊教育資源協助，導致原告轉院，造成原告對於學校有出爾
    反爾之不信任感。原告長期處於「學難」之困境中，申請暫
    緩入學之目的，係希望能在家施行品格教育，並補救、完成
    原告國小階段之課業。被告否准原告暫緩入學之申請，原告
    將發生不能適應學校生活之情形，無法保障原告之最大利益
    ，而將帶給原告成長過程中無法抹平之傷口等情。並聲明求
    為判決撤銷訴願決定及原處分。被告並應作成准予暫緩入學
    1 年之處分。
三、被告則抗辯略謂：
  (一)按國民教育法第2 條規定：「凡6 歲至15歲之國民，應受國
    民教育；已逾齡未受國民教育之國民，應受國民補習教育。
    6 歲至15歲國民之強迫入學，另以法律定之。」強迫入學條
    例第6 條規定：「適齡國民之父母或監護人有督促子女或受
    監護人入學之義務，並配合學校實施家庭教育；收容或受託
    監護適齡國民之機構或個人，亦同。」第13條第1 項：「身
    心障礙之適齡國民，應經直轄市及縣（市）主管教育行政機
    關特殊教育學生鑑定及就學輔導委員會鑑定後，安置入學實
    施特殊教育。但經鑑定確有暫緩入學之必要者，得予核定暫
    緩入學，最長以1 年為限，並應副知鄉（鎮、市、區）強迫
    入學委員會。」
  (二)有關適齡國民於國民教育階段暫緩入學，係以強迫入學條例
    規定之。依國民教育法第2 條及強迫入學條例第8 條規定，
    國民小學應於每年5 月底前造具當年度畢業生名冊，報請主
    管教育行政機關辦理分發，並於7 月15日前按學區通知入國
    民中學。又按強迫入學條例第9 條第2 項規定，適齡國民除
    有第12、13條情形外，其父母或監護人經勸告後仍不送入學
    者，應由學校報請鄉（鎮、市、區）強迫入學委員會予以書
    面警告，並限期入學。又按強迫入學條例第13條規定，身心
    障礙之適齡國民，應經直轄市及縣（市）主管教育行政機關
    特殊教育學生鑑定及就學輔導委員會鑑定後，安置入學實施
    特殊教育。但經鑑定確有暫緩入學之必要者，得予核定暫緩
    入學，最長以1 年為限，並應副知鄉（鎮、市、區）強迫入
    學委員會。爰此，適齡國民申請暫緩入學國民中學之前提，
    為申請暫緩入學者係當年度國小應屆畢業生；原告已於97年
    入學乙○國中，自無從適用暫緩入學之相關規定，原處分及
    訴願決定並無違誤等語。並聲明求為判決駁回原告之訴。
四、本件兩造爭執要點為被告審認原告已經入學乙○國中，不得
    再申請暫緩入學，而作原處分否准所請，有無違誤？
五、按國民教育法第2 條規定：「凡6 歲至15歲之國民，應受國
    民教育；已逾齡未受國民教育之國民，應受國民補習教育。
    6 歲至15歲國民之強迫入學，另以法律定之。」強迫入學條
    例第6 條規定：「適齡國民之父母或監護人有督促子女或受
    監護人入學之義務，並配合學校實施家庭教育；收容或受託
    監護適齡國民之機構或個人，亦同。」第13條第1 項：「身
    心障礙之適齡國民，應經直轄市及縣（市）主管教育行政機
    關特殊教育學生鑑定及就學輔導委員會鑑定後，安置入學實
    施特殊教育。但經鑑定確有暫緩入學之必要者，得予核定暫
    緩入學，最長以1 年為限，並應副知鄉（鎮、市、區）強迫
    入學委員會。」
六、經查：
  (一)原告係96學年度國民小學應屆畢業生，原應自97學年度起接
    受國民中學教育，因其罹患中度精神障礙，領有身心障礙手
    冊，其法定代理人丙○○曾於97年9 月2 日申請暫緩入學，
    經臺北市特殊教育學生鑑定及就學輔導委員會於97年10月13
    日鑑定後決議：基於原告目前生理，心理狀況，同意暫緩入
    學，但考量學生長遠的發展，建議入學等語，丙○○乃依建
    議於97年11月5 日至乙○國中辦竣入學手續，但丙○○於原
    告入學後，復向被告申請暫緩入學，經被告以原處分否准所
    請，原告不服，提起訴願，經決定駁回等情，有卷附臺北市
    立芳和國民中學97年10月20日北市中東特字第0973060700 0
    號函及97學年度第一學期學生甲○○申請暫緩入學審查會議
    會議紀錄( 見原處分卷第18至19頁) 、原告之乙○國中輔導
    紀錄資料( 併卷外放) 、原告申請書( 見原處分卷第8 頁)
    、原告身心障礙手冊影本( 見原告提證卷二附件二第8 頁)
    、原告診斷證明( 見原告提證卷三第69-76 頁) 、原處分(
    見本院卷第85頁) 、訴願決定( 見本院卷第90-92 頁) 等件
    可稽。
  (二)原告雖以前揭情詞指摘原處分違法云云，惟依前引強迫入學
    條例第13條第1 項但書之規定，身心障礙之適齡國民，經鑑
    定確有暫緩入學之必要者，固得予核定暫緩入學。但該規定
    明顯係以應入學而未入學，且具身心障礙之適齡國民為其適
    用對象，若已完成註冊入學者，即無從再暫緩入學。本件原
    告雖屬身心障礙之適齡國民，但因已向乙○國中辦竣註冊入
    學手續，自不符合申請暫緩入學之要件甚明，則被告否准其
    申請，於法自屬有據。至於原告所指其有不能適應學校生活
    之情形，則屬得否辦理休學或依其他合法途徑解決之問題，
    要難據以申請暫緩入學，附此敘明。
七、綜上所述，原處分適用法律並無違誤，訴願決定予以維持核
    無不合，原告訴請撤銷為無理由，應予駁回。
據上論結，本件原告之訴為無理由，爰依行政訴訟法第98條第1
項前段，判決如主文。
中    華    民    國    99    年    9     月    16    日
                    臺北高等行政法院第二庭
                              審判長法  官  徐  瑞  晃
                                    法  官  蕭  忠  仁
                                    法  官  蔡  紹  良
上為正本係照原本作成。
如不服本判決，應於送達後20日內，向本院提出上訴狀並表明上
訴理由，如於本判決宣示後送達前提起上訴者，應於判決送達後
20日內補提上訴理由書（須按他造人數附繕本）。
中    華    民    國    99    年    9     月    16    日
                                    書記官  林  俞  文

司法院資訊處製作；財團法人民間司法改革基金會備份。
